【裁判字號】    99,台抗,772
【裁判日期】    991008
【裁判案由】    分割遺產
【裁判全文】
最高法院民事裁定              九十九年度台抗字第七七二號
抗  告  人  甲○○
上列抗告人因與相對人乙○○間請求分割遺產事件，對於中華民
國九十九年八月十八日台灣高等法院裁定（九十六年度重家上字
第二○號），提起抗告，本院裁定如下：
    主  文
抗告駁回。
抗告訴訟費用由抗告人負擔。
    理  由
按訴訟標的之價額，由法院核定；核定訴訟標的之價額，以起訴
時之交易價額為準；無交易價額者，以原告就訴訟標的所有之利
益為準，民事訴訟法第七十七條之一第一項、第二項定有明文。
又請求分割共有物之訴，其訴訟標的價額之計算，應以原告在第
一審起訴時因分割所受利益之客觀價額為準（同法第七十七條之
十一），此種案件上訴時，其訴訟標的價額及上訴利益額，亦以
此為準，不因被告或原告提起上訴而有所歧異。故關於分割共有
物之訴，其訴訟標的價額之核定，於分別共有之情形，應以起訴
時原告依其應有部分計算分得共有物之價額為準，於分割遺產之
訴，則應依起訴時遺產總價額，按原告所佔應繼分比例定之。本
件相對人乙○○（原告）起訴主張兩造共八人均繼承如原裁定附
表（下稱附表）所載遺產，並無不能分割情形或不分割之協議等
情，訴請分割該遺產。依上說明，其訴訟標的價額之核定，即應
以起訴時遺產總價額按相對人應繼分比例計算定之，此後無論原
告或被告提起上訴，其訴訟標的價額及上訴利益額，均應以此為
準。經查兩造就渠等被繼承人單永浩遺產之應繼分，除被告羅孝
威、羅安莉各為十四分之一外，原告與其餘被告（含抗告人）均
為七分之一，是以核定其訴訟標的價額或上訴利益額，即應以單
永浩之遺產總價額之七分之一計算，不因被告或原告提起上訴而
有所歧異。本訴訟事件經第一審即台灣台北地方法院以九十五年
度重家訴字第一號判決後，抗告人提起第二審上訴，原法院以單
永浩之遺產總價額新台幣（下同）二億二千一百七十四萬四千三
百六十七元七分之一計三千一百六十七萬七千七百六十七元核定
為本件訴訟標的之價額（見原裁定第四頁即附表二之(二)計算式）
，並無不當。抗告意旨，指摘原裁定關於核定標的價額部分為不
當，為無理由。至原裁定依據上開核定之訴訟標的價額，計算第
二審應徵收之裁判費，於扣除抗告人已繳納之裁判費後，命抗告
人於二十日內補繳第二審裁判費二十二萬六千七百七十六元部分
，係原法院在訴訟程序進行中所為之裁定，依民事訴訟法第四百
八十三條規定，不得抗告，抗告人就此部分所提起之抗告，則非
合法。
據上論結，本件關於核定訴訟標的價額之抗告部分為無理由，其
餘抗告為不合法。依民事訴訟法第四百九十五條之一第一項、第
四百四十九條第一項、第四百四十四條第一項前段、第九十五條
、第七十八條，裁定如主文。
中    華    民    國  九十九  年    十    月    八    日
                      最高法院民事第二庭
                          審判長法官  吳  正  一
                                法官  陳  淑  敏
                                法官  阮  富  枝
                                法官  黃  秀  得
                                法官  魏  大  喨
本件正本證明與原本無異
                                      書  記  官
中    華    民    國  九十九  年    十    月   十八   日
                                                      K

司法院資訊處製作；財團法人民間司法改革基金會備份。
